【裁判字號】    91,易,2601
【裁判日期】    920613
【裁判案由】    竊盜等
【裁判全文】
臺灣高雄地方法院刑事判決                        九十一年度易字第二六一號
    公  訴  人  臺灣高雄地方法院檢察署檢察官
    被      告  丁○○
右列被告因竊盜等案件，經檢察官提起公訴（九十一年度偵字第一二二四二號、九十
一年度偵字第一二六六八號），本院判決如左：
    主  文
丁○○共同連續攜帶兇器毀壞門扇於夜間侵入住宅竊盜，未遂，處有期徒刑拾月；又
偽造署押，足以生損害於公眾及他人，處有期徒刑肆月。高雄縣警察局鳳山分局文山
派出所九十一年一月十八日調查筆錄、夜間詢問通知書、逮捕通知書、權利告知書內
偽造「張和賢」之署押伍枚、指印拾參枚及臺灣高雄地方法院檢察署九十一年一月十
八日訊問筆錄內偽造「張和賢」之署押壹枚，均沒收；應執行有期徒刑壹年。高雄縣
警察局鳳山分局文山派出所九十一年一月十八日調查筆錄、夜間詢問通知書、逮捕通
知書、權利告知書內偽造「張和賢」之署押伍枚、指印拾參枚及臺灣高雄地方法院檢
察署九十一年一月十八日訊問筆錄內偽造「張和賢」之署押壹枚，均沒收。
    事  實
一、丁○○曾於民國八十八年間因竊盜案件，經本院判處有期徒刑一年六月，經上訴
    後，復經台灣高等法院高雄分院上訴駁回確定，嗣經台灣高雄地方法院檢察署檢
    察官通知而未到案執行，業經該署於九十一年一月三十一日發布通緝。詎仍不知
    悔改，竟基於意圖為自己不法所有之概括犯意，先於九十一年一月十八日凌晨五
    時許，夜間時分，趁無人注意之際，拆卸位於高雄縣鳳山市○○○路二六七巷八
    十六號己○○所有然業已無人居住之建築物後方洗手間窗戶後，自該窗戶爬入屋
    內搜尋可供行竊之物品，然因該建築物僅堆置雜物，且無人居住始未竊得任何財
    物，旋為附近鄰居丙○○發現而報警處理，嗣經高雄縣警察局鳳山分局文山派出
    所執勤員警據報趕赴現場而當場查獲；詎丁○○惟恐自已通緝身分暴露，竟另起
    偽造署押之犯意，於該分局派出所警員訊問時，冒用其胞弟「張和賢」名義接受
    訊問，並接續在該派出所之調查筆錄、夜間詢問通知書、逮捕通知書、權利告知
    書內偽造「張和賢」之署押五枚、指印十三枚，並於當日晚上七時許，經警解送
    臺灣高雄地方法院檢察署接受內勤檢察官訊問時，承接前開冒名應訊之犯意，以
    「張和賢」名義接受檢察官訊問，並接續在該訊問筆錄受訊人欄上偽簽「張和賢
    」之署押一枚，足以生損害於張和賢及檢警司法機關偵辦犯罪案件之正確性，旋
    經檢察官諭知限制住居後當庭飭回，後經檢察官再度傳訊張和賢，經張和賢本人
    到庭並鑑定指紋後，始知上情；又丁○○經檢察官飭回後，復承上開竊盜之犯意
    ，並另與某不詳真實姓名、年籍，自稱為「陳德豐」之成年男子，共同基於不法
    所有之犯意聯絡，再於九十一年六月十一日凌晨二時四十五分許，由該自稱為「
    陳德豐」之男子，持足對人之生命、身體及安全構成威脅，客觀上足供兇器使用
    之扁尖型工具（未據扣案），相偕至高雄市○○○街八十巷一號公寓前，渠等先
    行開啟公寓一樓大門後，由丁○○停留於一樓把風，再由該自稱為「陳德豐」之
    人，循該公寓內樓梯逐層搜尋行竊目標，並由該自稱「陳德豐」之人持前開兇器
    破壞位於該公寓三樓住戶乙○○附連於門上之門鎖，正欲行竊時，為警據報到場
    而當場逮捕丁○○，而該自稱為「陳德豐」之男子則乘隙逃逸。
二、案經己○○、乙○○分別訴請由高雄縣警察局鳳山分局及高雄市政府警察局新興
興分局移送臺灣高雄地方法院檢察署檢察官偵查起訴。
    理  由
一、訊據被告丁○○固不諱言有於九十一年一月十八日凌晨五時許，拆卸位於高雄縣
    鳳山市○○○路二六七巷八十六號己○○所有然業已無人居住之建築物後方洗手
    間窗戶後，自該窗戶爬入屋內，旋為高雄縣警察局鳳山分局文山派出所執勤員警
    據報而當場查獲，訊問期間惟恐通緝身分暴露，遂另起偽造署押之犯意，於該分
    局派出所警員訊問時，冒用其胞弟「張和賢」名義接受訊問，並接續在該派出所
    之調查筆錄、夜間詢問通知書、逮捕通知書、權利告知書內偽造「張和賢」之署
    押五枚、指印十三枚，並於當日下午七時許，經警解送臺灣高雄地方法院檢察署
    接受內勤檢察官訊問時，亦冒充「張和賢」本人名義接受檢察官訊問，並在該訊
    問筆錄受訊人欄上偽簽「張和賢」之署押一枚，另於九十一年六月十一日凌晨二
    時四十五分許，另與某不詳真實姓名、年籍，自稱為「陳德豐」之男子，相偕至
    高雄市○○○街八十巷一號公寓前，開啟公寓一樓大門後，由丁○○停留於一樓
    把風，再由該自稱為「陳德豐」之人循該公寓內樓梯逐層搜尋行竊目標，並破壞
    三樓住戶乙○○附連於門上之門鎖以便入內行竊，嗣為警據報而當場逮捕等事實
    ，惟矢口否認有其他竊盜犯行，並辯稱：伊於九十一年一月十八日凌晨五時許，
    進入高雄縣鳳山市○○○路二六七巷八十六號屋內，係為進去裡面睡覺，並無任
    何竊盜犯意云云。經查：
（一）被告丁○○於九十一年一月十八日凌晨五時許，趁無人注意之際，著手拆卸位
      於高雄縣鳳山市○○○路二六七巷八十六號己○○所有然業已無人居住之建築
      物後方洗手間窗戶後，自該窗戶爬入屋內之事實，除據告訴人己○○迭於警訊
      、偵查及本院審理時指訴在卷外，並有現場目擊證人丙○○迭於警訊、偵查及
      本院審理時結證綦詳，苟若被告是時係因逃避通緝臨檢，僅有尋找睡覺地點而
      無行竊意圖，考諸本案被告進入前開己○○屋內之時間，業已凌晨五時許，當
      時幾近天明，何來入內睡覺可能，且一般人於接近天明時間，要找尋戶外足供
      睡覺休息場所，不論公園、車站或其他公共場所等放眼皆是，而被告外觀除非
      有足令警察發覺可疑外觀，否則於天明後或接近天明時分，到處均可睡覺休息
      ，何須費事拆卸他人窗戶，再進入他人所有之建築物睡覺，而憑添啟人疑竇之
      理，所為顯逾一般事理常情，參諸被告於偵查時亦供承：「（問：今（指九十
      一年一月十八日）凌晨用起子破壞鳳山市○○○路○段二六七巷八十六號行竊
      被查獲？）答：我是到高雄找朋友，該房屋是空屋要賣，我想進去睡覺並找看
      有沒有東西可撿，我尚未找到東西警察就來了」等語（見九十一年偵字第二一
      八九號卷，第四頁），被告雖仍否認有竊盜意圖，然據其上揭所述，被告進入
      該無人居住之空屋後，主觀上仍欲藉之從該屋內獲取有價值物品，係因當場為
      警逮捕而作罷，對照前揭說明，被告辯稱是時進入屋內係圖睡覺一節，既乖離
      常情至鉅，無足採信，則其是時入內意圖獲取有價值物品一節，其主觀上應有
      行竊意圖至明，被告就此所辯，無非事後卸責之詞，無可採信，被告有入內行
      竊未遂之事實，應可認定。
（二）又被告於前開時、地，為高雄縣警察局鳳山分局文山派出所執勤員警據報趕赴
      現場而當場查獲後，惟恐自已通緝身分暴露，而於該分局派出所警員訊問時，
      冒用其胞弟「張和賢」名義接受訊問，並接續在該派出所之調查筆錄、夜間詢
      問通知書、逮捕通知書、權利告知書內偽造「張和賢」之署押五枚、指印十三
      枚，並於當日下午七時許，經警解送臺灣高雄地方法院檢察署接受內勤檢察官
      訊問時，承接前開亦冒充「張和賢」本人名義之接續犯意，接受檢察官訊問，
      並在該訊問筆錄受訊人欄上偽簽「張和賢」之署押一枚之事實，除據被告前揭
      自白外，並有高雄縣警察局鳳山分局文山派出所九十一年一月十八日調查筆錄
      、夜間詢問通知書、逮捕通知書、權利告知書及臺灣高雄地方法院檢察署九十
      一年一月十八日訊問筆錄在卷可稽，且被告於上開筆錄冒用「張和賢」名義並
      當場捺印之指紋，經送驗鑑定結果，確為被告丁○○指紋之事實，有高雄縣警
      察局鳳山分局九十一年四月八日鳳警刑明字第○九一○○一四六六號函在卷可
      稽，顯見被告確有冒用「張和賢」名義應訊，並偽造「張和賢」之署押及指紋
      等事實甚明。
（三）另被告丁○○承上開竊盜犯意，另與某不詳真實姓名、年籍，自稱為「陳德豐
      」之男子，共同於九十一年六月十一日凌晨二時四十五分許，由該自稱為「陳
      德豐」之男子持足對人之生命、身體及安全構成威脅，客觀上足供兇器使用之
      尖型工具（未據扣案），至高雄市○○○街八十巷一號公寓大樓，破壞該址三
      樓住戶乙○○之附連於門上之門鎖，欲入內行竊然未得手等節，業據證人乙○○迭於警訊、偵查及本院審理時結證：其於案發前一日即九十一年六月十日晚
      間十時許，回到前揭住處時，一樓及三樓大門門鎖均無任何破壞痕跡，隔日即
      案發是日，係經警通知後，才發覺三樓住處附連於門上之門鎖業已遭人破壞等
      語（見警卷九十一年六月十一日調查筆錄、九十一年度偵字第一二二四二號卷
      第十五頁、本院九十一年十月三十一日訊問筆錄），對照證人乙○○前晚回到
      住處時間，業已係九十一年六月十日晚間十時許，而被告夥同某自稱「陳德豐
      」之人行竊時間，係緊鄰於隔日凌晨二時四十五分許，復為警於是時當場查獲
      逮捕，距離證人乙○○最後確認門鎖未破壞時間及嗣後被告等意圖行竊為警逮
      捕時間甚為密接，則證人乙○○三樓住處門鎖應為被告及該自稱「陳德豐」之
      人共同破壞無疑，觀諸卷附扣案之板手一把，固為被告丁○○所有而為警查獲
      之物，然本院依職權審諸該板手一把（被告丁○○嗣後辯稱該板手係於機車置
      物箱內查獲一節，詳如後述），經當庭檢視結果，為鐵製物品，外觀甚新，顯
      未經常使用，長約十五公分，厚約一公分，兩端略呈圓尖型，為一般係供為旋
      轉螺絲之用，以該板手之厚度及造型，根本無從破壞乙○○上開住處三樓門鎖
      ，顯見是時應另有一把扁尖型之硬質工具供為破壞門鎖之工具，則該工具應為
      該自稱為「陳德豐」之人攜帶並加以破壞門鎖一節，應可認定。
（四）公訴意旨認被告丁○○有於前開九十一年一月十八日凌晨五時許，持客觀上足
      供兇器使用之螺絲起子一把，著手拆卸位於高雄縣鳳山市○○○路二六七巷八
      十六號己○○所有之住宅事實。然訊之被告則堅決否認有持螺絲起子情事，而
      公訴人認被告是時有持螺絲起子入內之舉，無非係以被告於警訊時之自白、告
      訴人己○○之指訴及丙○○之證述為據，而本院依職權審諸卷附警訊筆錄所載
      ，被告固曾於警訊時自承：當時有以螺絲起子卸下窗戶入內云云，然被告嗣後
      則迭於偵查及本院審理時，翻異前詞，改稱當時並未攜帶任何工具等語，而徵
      諸證人己○○並未於現場目擊，是而其對於被告當時是否有攜帶螺絲起子之證
      言，至多僅係傳聞證據，無從為不利於被告事實之認定，而證人丙○○固於警
      訊、偵查時證稱：曾看見被告持一根不明器具，拆卸窗戶入內等語（見警訊及
      九十一年度偵字第二一八九號第七頁），然被告是時究係以何種物品拆卸窗戶
      ，是否足供為兇器使用，尚無足認定，參諸告訴人己○○迭於本院審理時陳：
      該窗戶僅有單純被人扭曲卸下痕跡，但現場並未扣得該物品等語以觀（見本院
      九十一年九十一九月十二日訊問筆錄），縱認被告是時曾持工具入內，該工具
      並未破壞該屋窗戶，亦無法據以佐證足為兇器使用，且核諸證人甲○○於本院
      審理時亦結證稱：當時民眾報案，我們巡邏到場的同事就在屋內找到被告，我
      們同事說被告當時還跑到屋子的樓上，被抓到時被告說他有用螺絲起子作案，
      但我們在現場找不到螺絲起子，被告是說他當時是用螺絲起子，但我們不能確
      定，但報案的人說有看到被當拿一支長長的東西」等語（見本院九十一年九月
      二十三日訊問筆錄），則被告當時是否確曾持螺絲起子一把進入該屋內，執勤
      員警亦不確定，充其量僅係依被告於警訊時之自白為據，而本院依職權調閱該
      案卷附之警訊錄音帶結果，其訊問內容與被告案情完全無關，且係其他案件之
      被告受訊問之內容，經本院當庭諭令高雄縣鳳山分局承辦單位查明結果，亦僅
      能確認卷附之警訊錄音帶係高雄市鹽埕分局偵辦刑案之錄音帶，而非該分局就
      被告上開案情之訊問內容，此有該分局九十一年十月二十二日鳳警刑字第○九
      一○○三四七二○號函附卷可資，是而被告於警訊時是否確曾自白攜帶螺絲起
      子一節，本院無從認定，被告於警訊時之自白，尚不足為被告攜帶螺絲起子事
      實之審認。
（五）又公訴意旨認被告丁○○於前開九十一年六月十一日凌晨二時四十五分許，與
      該自稱為「陳德豐」男子，各持客觀上足供兇器使用之螺絲起子一把，由丁○○先以板手破壞該公寓一樓大門，再由該自稱為「陳德豐」之人以板手破壞乙○○住處門鎖，並當場為警扣得丁○○持有之黑色手套一雙及板手一把等情，
      無非係以被告之自白、及扣有板手一把、黑色手套一雙為據，然訊之被告則堅
      決否認有持板手破壞該公寓一樓大門行竊情事，被告並迭於警訊、偵查及本院
      審理時一再辯稱其僅係於該公寓一樓處把風，該處一樓大門用推的即可打開等
      語，是被告前後自白不一，顯難遽採為不利被告事實之認定，尚應調查其他事
      證以對，徵諸證人乙○○於本院審理時結證稱：該處公寓一樓大門並未經破壞
      ，僅有三樓其住處門鎖遭人破壞等語（見本院九十一年十月三十一日訊問筆錄
      ），核諸證人戊○○於本院審理時結證稱：「（問：本件逮捕經過？）答：我
      當天晚上服巡邏勤務，勤務中心通報有人竊盜，我們就趕到光復一街八十巷一
      號現場，當時被告及另一名不詳姓名的男子從公寓跑出來，被告是往公寓跑，
      一名不詳姓名的男子是往樓上跑，我當時負責往樓上追，結果該男子到頂樓跳
      到隔壁棟的大樓逃逸，被告的部分則是由我同事逮捕，當時被告手上拿著一把
      板手，黑色手套則放在他們騎來的機車上」、「（問：板手是在何處查獲？答
      ：我確定手套是機車上，至於板手我就不敢確定，要問我同事」等語，而考諸
      該扣案之板手係一般鐵製旋轉螺絲用之起子，兩端呈圓尖型，厚度約一公分左
      右，且外觀甚新等節，業如前述，實與一般供為竊盜使用而經刻意修改之扁平
      型器具不同，是而被告辯稱並未以板手破壞該處一樓大門行竊一節，並非子虛
      ，被告此部分所辯堪可採信。
（六）綜上所述，被告前揭竊盜及偽造署押犯行，既屬明確，而右開說明（四）、（
      五）部分，並無礙於本件被告上開犯行之認定，則本件事證明確，被告犯行洵
      堪認定，應依法論科。
二、按刑法第三百二十一條第一項第一款之夜間侵入住宅竊盜罪，其所謂「住宅」，
    乃指人類日常居住之場所而言，公寓亦屬之。至公寓樓下之「樓梯間」，雖僅供
    各住戶出入通行，然就公寓之整體而言，該樓梯間為該公寓之一部分，而與該公
    寓有密切不可分之關係，故於夜間侵入公寓樓下之樓梯間竊盜，難謂無同時妨害
    居住安全之情形，自應成立刑法第三百二十一條第一項第一款於夜間侵入住宅竊
    盜罪，此有最高法院七十六年台上字第二九七二號判例可資參照；又按同法第三
    百二十一條第一項第一款所謂之住宅，必須現有人居住始足該當。查被告丁○○
    於九十一年一月十八日凌晨五時許，趁無人注意之際，著手拆卸位於高雄縣鳳山
    市○○○路二六七巷八十六號己○○所有然業已無人居住之建築物後方洗手間窗
    戶後，自該窗戶爬入屋內搜尋可供行竊之物品，然因該建築物僅堆置雜物，且無
    人居住而未竊得任何財物之行為，核係犯刑法第三百二十一條第二項、第一項第
    二款之踰越其他安全設備竊盜未遂罪；又被告與該不詳真實姓名、年籍，自稱為
    「陳德豐」之男子，共同於九十一年六月十一日凌晨二時四十五分許，持足對人
    之生命、身體及安全構成威脅，客觀上足供兇器使用之扁尖型工具，相偕至高雄
    市○○○街八十巷一號公寓入內行竊未得手行為，核係犯同法第三百二十一條第
    二項、第一項第三款、第二款、第一款之攜帶兇器毀損門扇於夜間侵入住宅竊盜
    未遂罪，公訴人僅泛認被告涉犯同法第三百二十一條第一項第三款、第二款、第
    一款之竊盜罪，並未加以區分，且未及注意被告係屬未遂犯等節，似有誤會，併
    予敘明。又被告與該自稱為「陳德豐」男子就此部分之加重竊盜未遂犯行，俱有
    犯意之聯絡及行為之分擔，為共同正犯；另被告冒用其胞弟「張和賢」之名應訊
    ，於高雄縣警察局鳳山分局文山派出所九十一年一月十八日調查筆錄、夜間詢問
    通知書、逮捕通知書、權利告知書及臺灣高雄地方法院檢察署九十一年一月十八
    日訊問筆錄內偽造「張和賢」之署押及指印，足以生損害於張和賢及檢警司法機
    關偵辦犯罪案件正確性之所為，核係犯同法第二百十七條之偽造署押罪。被告先
    後二次加重竊盜未遂之犯行，時間緊接，方法相同，觸犯構成要件相同之罪名，
    顯係基於概括犯意為之，應依連續犯之規定，加重其刑。又被告為免暴露身分並
    圖卸刑責，其先後在高雄縣警察局鳳山分局文山派出所九十一年一月十八日調查
    筆錄、夜間詢問通知書、逮捕通知書、權利告知書及臺灣高雄地方法院檢察署九
    十一年一月十八日訊問筆錄內多次偽造「張和賢」之署押及指印行為，均係基於
    冒名應訊之同一犯意下之接續行為，僅侵害一個法益，為實質上一罪，僅應論以
    一罪。另被告於前開二次竊盜行為，均於著手未竊得財物前，為警查獲，為未遂
    犯，酌依同法第二十六條規定，減輕其刑，並與前揭加重部分，先加後減。再被
    告所犯上開連續加重竊盜未遂罪及偽造署押罪間，犯意各別，行為互殊，應予分
    論併罰。爰審酌被告前因竊盜甫經法院判處有期徒刑一年六月確定，並經檢察官
    通知而未到案執行，業經該署於九十一年一月三十一日發布通緝，有本院被告院
    內索引卡紀錄表、台灣高等法院被告全國前案紀錄表各一份在卷可按，竟不知警
    惕，且正值壯年，不思以正當途徑賺取財物，僅因一時貪慾，即夥同他人攜帶兇
    器踰越安全設備，企圖竊取他人財物，行為實有不該，且為逃避偵查機關追緝，
    而冒名應訊，偽簽署押，陷被冒名之被害人於受無謂追訴之危險境地，損及偵查
    追訴犯罪之正確性，惡性非輕，惟念其犯後坦承部分犯行，態度良好等一切情狀
    ，分別量處如主文所示之刑，並定其應執行之刑，以資懲儆。又高雄縣警察局鳳
    山分局文山派出所九十一年一月十八日調查筆錄、夜間詢問通知書、逮捕通知書
    、權利告知書內偽造「張和賢」之署押五枚、指印拾參枚及臺灣高雄地方法院檢
    察署九十一年一月十八日訊問筆錄內偽造「張和賢」之署押一枚，均係屬偽造之
    署押，應依刑法第二百十九條之規定，不問屬於犯人與否，宣告沒收。至扣案之
    扳手一支及黑色手套一雙，雖係被告所有，然並非供犯竊盜罪所用之物，業據前
    揭說明，爰不另宣告沒收，併此敘明。
據上論斷，應依刑事訴訟法第二百九十九條第一項前段，刑法第二十八條、第五十六
條、第二百十七條第一項、第三百二十一條第二項、第一項第三款、第一款、第五十
五條、第五十一條第五款、第二十六條、第二百十九條，判決如主文。
本案經檢察官朱婉綺到庭執行職務。
中      華      民      國    九十二    年      六      月     十三     日
                                    臺灣高雄地方法院刑事第六庭
                                        法  官  邱基峻
右正本證明與原本無異。
如不服本判決，應於判決送達後十日內，向本院提出上訴狀。
                                        書記官  顏平國
中    華    民    國      九十二      年      六      月      十七      日
附錄本判決論罪科刑法條全文：
中華民國刑法第三百二十一條第一項、第二項
犯竊盜罪而有左列情形之一者，處六月以上、五年以下有期徒刑：
一  於夜間侵入住宅或有人居住之建築物、船艦或隱匿其內而犯之者。
二  毀越門扇、牆垣或其他安全設備而犯之者。
三  攜帶兇器而犯之者。
四  結夥三人以上而犯之者。
五  乘火災、水災或其他災害之際而犯之者。
六  在車站或埠頭而犯之者。
前項之未遂犯罰之。
中華民國刑法第二百一十七條第一項
 (偽造盜用印章印文或署押罪)
偽造印章、印文或署押，足以生損害於公眾或他人者，處三年以下有期徒
刑。


司法院資訊處製作；財團法人民間司法改革基金會備份。
